臺灣高等法院刑事裁定
110年度聲再字第25號
再審聲請人
即受判決人  詹大為



上列再審聲請人即受判決人因妨害公務等案件，對於本院106年
度上易字第2283號，中華民國107年1月17日第二審確定判決（臺
灣臺北地方法院106年度易字第366號，起訴案號：臺灣臺北地方
檢察署105年度偵字第11764號），聲請再審，本院裁定如下：
    主  文
再審之聲請駁回。 
    理  由
一、聲請再審意旨略以：本院109年度聲再字第493號第1頁第15
    行至第2頁第3行記載及第3頁第6行至第23行記載理由一、及
    四、內容事項：查92台上1543號記載：裁判上一罪案件之一
    部分經以犯罪嫌疑不足為不起訴處分者即與其他部分不生裁
    判上一罪關係。本院106年度上易字第2283號，第1頁第末18
    行記載及第1頁第末10行至第末5行記載及第7頁第5行至第末
    9行記載及第8頁第末4行至第記載9頁第7行記載及第11頁第1
    5行至第12頁第3行記載：「詹大為於民國105年5月27日中午
    12時許，…於同日13時許，在臺北市○○區○○路0段000號1樓之
    木柵派出所值班臺前…足生損害於朱正榮之人格尊嚴與社會
    評價。…本案被告在木柵派出所值班臺前…是核被告上開所為
    ，分別係犯刑法第140條第1項前段之公務員執行職務時當場
    侮辱罪及同法第309第1項之公然侮辱罪。被告上開行為時、
    地明顯有別，且係不同衝突起因所致，侵害法益有別，故被
    告所犯上開二罪，犯意各別，行為互殊，應予分論併罰。又
    刑法第140條侮辱公務員罪，屬妨害國家公務之執行，為侵
    害國家法益，並非侵害個人法益之犯罪，故被告前揭對告訴
    人等員警為附表所示侮辱言語，仍屬單純一罪。起訴書雖認
    被告所犯上開二罪，係於密切接近之時、地，先後實施2次
    侮辱公務員行為，均係侵害同一法益，依一般社會通念，難
    以強行分開，是為接續犯云云。惟查被告前揭於木柵派出所
    所為之舉措，應僅構成刑法第309條第1項之公然侮辱罪，而
    與同法第140條第1項之侮辱公務員罪無涉，且被告係因不同
    衝突，而先後於文山區戶政事務所、木柵派出所之行為，侵
    害之法益明顯不同，顯非出於同一犯意，起訴書認屬接續犯
    ，容有誤會。…按刑事訴訟法第158條之3規定：『證人、鑑定
    人依法應具結而未具結者，其證言或鑑定意見，不得作為證
    據』…本案證人即告訴人朱正榮於檢察官偵訊時之證詞，業經
    具結，有結文在卷為憑（偵卷第42頁）…再按犯罪之被害人
    ，得為告訴…查本件告訴人經檢察官訊問是否要對被告提出
    妨害名譽告訴時，告訴人答以：要，伊要針對被告在派出所
    內對伊說他媽的提出妨害名譽告訴等語明確（偵卷第41頁）
    …被告上訴意旨泛稱：本件告訴人未提出合法告訴云云，尚
    非足取…查本件被告於辱罵「他媽的」等語後，旋即為告訴
    人所逮捕，參諸上揭規定，被告係為涉犯妨害名譽犯行之現
    行犯」。據上，告訴人提出妨害公務告訴之時間係105年5月
    27日，而提出妨害名譽告訴之時間係同年11月11日？查75年
    6月18日司法院（75）廳刑一字第502號函覆台高院記載：最
    高法院40年台上字第176號判例及司法院院字第1328號解釋
    內容事項，並依照刑事訴訟法第323條第1項但書第2項規定
    ，告訴人並未於偵查終結前向檢察官交付自訴狀，因此妨害
    名譽告訴並非合法，而依刑事訴訟法第420條第1項第1至3款
    及第2項後段規定聲請再審等語。
二、按「有罪之判決確定後，有下列情形之一者，為受判決人之
    利益，得聲請再審：一、原判決所憑之證物已證明其為偽造
    或變造者。二、原判決所憑之證言、鑑定或通譯已證明其為
    虛偽者。三、受有罪判決之人，已證明其係被誣告者。前項
    第一款至第三款及第五款情形之證明，以經判決確定，或其
    刑事訴訟不能開始或續行非因證據不足者為限，得聲請再審
    」，刑事訴訟法第420條第1項第1至3款及第2項定有明文。
    又聲請再審，應以再審書狀敘述理由，附具原判決之繕本及
    證據，提出於管轄法院為之，為刑事訴訟法第429條前段所
    明定。所謂敘述理由，係指具體表明符合法定再審事由之原
    因事實而言；所稱證據，則指足以證明再審事由存在之證據
    。倘僅泛言聲請再審，而未敘明具體情形，或所述具體情形
    ，顯與法定再審事由不相適合，或未提出足以證明再審事由
    存在之證據，均應認聲請再審之程序違背規定（最高法院10
    6年度台抗字第661號裁定意旨參照）。其次，法院認為無再
    審理由者，應以裁定駁回之；經前項裁定後，不得更以同一
    原因聲請再審，刑事訴訟法第434條第1項、第3項定有明文
    ，係本於一事不再理原則而為設計、規範，以維持裁判的安
    定性。所謂「同一原因」，係指同一事實之原因而言。再者
    ，法院認為聲請再審之程序違背規定者，應以裁定駁回之，
    同法第433條前段亦有明文。
三、經查：
（一）再審聲請人即受判決人詹大為（下稱聲請人），以本院10
      6年度上易字第2283號確定判決（下稱原確定判決），有
      刑事訴訟法第420條第1項第1至3款、第2項後段規定等之
      事由聲請再審。然細繹其所提「刑事聲請再審狀」內容，
      除摘錄本院109年度聲再字第493號裁定、原確定判決所認
      定之事實及理由，並援引最高法院92年度台上字第1543號
      判決：「裁判上一罪案件之一部分經以犯罪嫌疑不足為不
      起訴者，即與其他部分不生裁判上一罪關係」，及上述函
      、釋、判例之字號外，並未提出原確定判決所憑之證物係
      偽造或變造；證言、鑑定或通譯係虛偽；或任何其係被誣
      告之確定判決佐證其實，亦未提出替代確定判決之刑事訴
      訟不能開始或續行，且相當於確定判決證明力之證據資料
      ，核與刑事訴訟法第420條第1項第1至3款、第2項規定之
      要件不符，難認係合法再審事由，自不得據以聲請再審。
（二）聲請人先質疑告訴人提出妨害公務告訴之時間係105年5月
      27日，而提出妨害名譽告訴之時間係同年11月11日。惟原
      確定判決已認定聲請人先於105年5月27日中午12時許，在
      臺北市○○區○○路0段000號2樓之臺北○○○○○○○○○內，對依法
      執行職務之朱正榮等員警（此部分所涉公然侮辱部分，未
      據告訴）及其職務為侮辱。復另基於公然侮辱之故意，於
      同日13時許，在臺北市○○區○○路0段000號1樓之木柵派出
      所值班臺前，另以「他媽的」等語，辱罵巡佐朱正榮，分
      別係犯刑法第140條第1項前段之公務員執行職務時當場侮
      辱罪及同法第309第1項之公然侮辱罪。雖公然侮辱罪依同
      法第314條規定須告訴乃論，然告訴乃論之罪，其告訴應
      自得為告訴之人知悉犯人之時起，於六個月內為之，刑事
      訴訟法第237條第1項定有明文。則告訴人於105年11月11
      日向檢察官表明告訴意旨記明筆錄，即生告訴之效力，且
      未逾越告訴期間，原確定判決因認聲請人上訴意旨泛稱告
      訴人未提出合法告訴云云，尚非足取。
（三）聲請人嗣援引最高法院40年台上字第176號判例、司法院
      第1328號解釋及刑事訴訟法第323條第1項但書與第2項規
      定，質疑告訴人未於偵查終結前向檢察官提出自訴狀，而
      認其妨害名譽告訴並非合法云云。然本件被害人朱正榮業
      已合法提出告訴乙節，前經原確定判決認定在案，且本件
      被害人既非循自訴程序尋求救濟，則原確定判決程序合法
      與否之判斷，即與聲請人所引之實務見解與法律規定無涉
      。又該等實務見解與法律規定亦與聲請再審無關，併此敘
      明。
（四）聲請人前以同一原因對原確定判決聲請再審，業經本院先
      後分別以109年度聲再字第374號、109年度聲再字第419號
      、109年度聲再字第434號、109年度聲再字第493號等裁定
      駁回在案，有本院前案紀錄表及上述裁定在卷足憑，揆諸
      前述說明，其聲請再審程序顯然違背規定而不合法，且無
      從補正，應予駁回。
四、復按聲請再審之案件，除顯無必要者外，應通知聲請人及其
    代理人到場，並聽取檢察官及受判決人之意見。但無正當理
    由不到場，或陳明不願到場者，不在此限。所稱「顯無必要
    者」，係指聲請顯屬程序上不合法且無可補正或顯無理由而
    應逕予駁回，刑事訴訟法第429條之2、法院辦理刑事訴訟案
    件應行注意事項第177條之4定有明文。故有關於必要性之判
    斷，應視踐行該法定程序是否有助於釐清聲請意旨及所主張
    之再審事由，自未排除法院於認有程序上不合法、顯無理由
    或應逕予開啟再審程序時，得不經踐行該法定程序並逕為裁
    定，故基於立法者就聽審權保障與考量司法資源有限性之合
    理分配，法院自得依據個案情節考量其必要性而有判斷餘地
    。基此，本件聲請意旨雖已敘明其聲請再審事由，然既屬顯
    不合法且無從補正，依前開說明及刑事訴訟法第429條之2之
    立法意旨，自無通知聲請人到場並聽取其意見之必要，附此
    敘明。
據上論斷，應依刑事訴訟法第433條，裁定如主文。
中　　華　　民　　國　　110 　年　　1 　  月　  20　　日
                  刑事第十一庭  審判長法　官  周煙平
                                      法　官  連育群
                                      法　官  吳炳桂
以上正本證明與原本無異。
不得抗告。
                                      書記官  陳淑婷
中　　華　　民　　國　　110 　年　　1 　　月　　21　　日